【裁判字號】    98,上訴,5056
【裁判日期】    990205
【裁判案由】    毒品危害防制條例等
【裁判全文】
臺灣高等法院刑事判決                98年度上訴字第5056號
上  訴  人  臺灣桃園地方法院檢察署檢察官
被      告  乙○○
指定辯護人  本院公設辯護人陳德仁
被      告  甲○○
選任辯護人  姜至軒律師
選任辯護人  賴彌鼎律師
上列上訴人因被告毒品危害防制條例等案件，不服臺灣桃園地方
法院98年度訴字第358號，中華民國98年11月20日第一審判決（
起訴案號：臺灣桃園地方法院檢察署98年度偵字第2973號），提
起上訴，本院判決如下：
    主  文
上訴駁回。
    事  實
一、乙○○明知愷他命係毒品危害防制條例第2條第2 項第3款所
    定之第三級毒品，且係行政院依懲治走私條例第2條第3項授
    權公告之「管制物品項目及其數額」所列甲項第4 款之管制
    進出口物，非經許可不得非法運輸進入我國境內，詎其因失
    業缺錢花用，遂由移民加拿大之胞弟陳柏源介紹，以電子郵
    件向在加拿大之某真實姓名不詳、自稱Daken 之人求職，約
    明以在臺北市○○區○○街60巷21號4樓住處，每簽收1次自
    加拿大寄達之「第三級毒品愷他命」包裹（惟實際上是第二
    級毒品大麻），接貨後聽命交付予Daken 所指定之人，即可
    獲得新臺幣（下同）1 萬元報酬。乙○○因貪圖上開利益，
    即與Daken、自稱Tony之人、鍾豪（ 英文姓名：Beck）及某
    真實姓名不詳之人等成年男子共同基於運輸毒品入境我國之
    犯意聯絡，先由Tony於民國98年1 月21日，在加拿大某不詳
    地點，將大麻夾藏在2盒「飾巾」禮盒內層邊緣後裝成1箱，
    填具「進口快遞貨物簡易申報單」，申報貨物為「飾巾」，
    而委託不知情之荷蘭商天遞股份有限公司（下稱天遞公司）
    以快遞運送至乙○○上址住處。天遞公司收取上開包裹，即
    交由國泰航空公司於98年1月24日以CX-0462號班機自加拿大
    起運，經香港運抵臺灣桃園國際機場，並存放在機場貨運站
    之長榮倉儲快遞進口專區。嗣航空警察局安全檢查隊警員於
    同年1月30 日以X光儀執行CX-0462號班機貨物安檢勤務時，
    發現上開快遞包裹（提單主號：000-00000000、提單分號：
    000000000、納稅義務人：CHEN XIAO LI、統一編號：Ｚ0000
    00000、收件地址：臺北市○○區○○街60巷21號4樓、收件
    電話：0000000000）內有可疑物品，經會同財政部臺北關稅
    局人員開箱查驗，查獲上開包裹內有2 盒飾巾禮盒之內層四
    面邊緣共夾藏8塊大麻毒品（淨重1070.772公克，取樣0.011
    公克鑑驗，驗餘淨重1070.761公克），乃於同年2月2日上午
    10時許，派員喬裝送貨員，依上開收貨單所載地址送件，乙
    ○○當場即簽收上開包裹並支付超重之828 元稅金，俟乙○
    ○將上開包裹搬入屋內之際，警員即表明身分將之逮捕。嗣
    乙○○於警詢自白運輸第三級毒品犯行，且在警方監控之下
    以電子郵件通知Daken已收妥包裹，於同日下午2時26分許，
    即有某真實姓名不詳、自稱是「公司員工」之成年人致電乙
    ○○，並指示乙○○將該夾藏大麻之包裹交付予隨後來電自
    稱「筆友」之人。而甲○○於同日下午2 時許，適接獲在加
    拿大求學結識之Beck（即鍾豪）以行動電話簡訊告知有重量
    1公斤、價格45 萬元之便宜大麻可販售，為買受供己施用應
    允後，亦有某真實姓名不詳、自稱「貨主」之成年人致電甲
    ○○，指示其撥打0000000000號行動電話門號，以自稱「筆
    友」之方式，即可收取上開包裹，並要求甲○○匯款至指定
    帳號。甲○○聞言乃於同日下午3時31 分許，撥打上開電話
    號碼，並自稱「筆友」，與乙○○相約在臺北市○○○路○
    路177號頂呱呱速食店前取交包裹，俟同日下午4 時5分許，
    甲○○依約抵達上址甫欲拿取上開夾藏大麻之包裹，惟尚未
    取得持有之際，即為警當場逮捕。甲○○遭警員逮捕後，配
    合警方辦案找出上開大麻毒品之實際貨主，復致電Beck，以
    退貨為由，請其派人將包裹取走，Beck於同日晚上8時33分
    許，以簡訊告知0000000000號行動電話門號，令甲○○將包
    裹轉交使用該門號之人，嗣甲○○撥打上開電話號碼與楊雯
    琪（另案由檢察官偵辦），約定於同日晚上10時許，在臺北
    市○○○路○段181巷35弄1號地下1樓甲○○經營服飾店內，
    交付上開包裹，俟楊雯琪依約抵達該址收取包裹之際，即遭
    埋伏警員當場逮捕，並扣得乙○○及甲○○所有之行動電話
    各1具（內含0000000000號、0000000000號行動電話門號晶
    片卡各1張），而查悉上情。
二、案經內政部警政署航空警察局移送臺灣桃園地方法院檢察署
    檢察官偵查後起訴。
    理  由
壹、證據能力：
一、按共同被告對其他共同被告之案件而言，為被告以外之第三
    人，本質上屬於證人，於審判中，應依法定程序，到場具結
    陳述，並接受被告之詰問，其陳述始得作為認定被告犯罪事
    實之判斷依據；而共同被告於其他共同被告案件之警詢、偵
    查中陳述，因被告無從為詰問，而有礙被告之對質詰問權，
    應無證據能力（司法院大法官會議釋字第582 號解釋意旨參
    照）。再法院就被告之案件對其他共同被告或與被告有共犯
    關係之人調查，均應依人證之調查程序傳喚該共同被告或共
    犯到場，命其立於證人之地位而為陳述，並通知被告，使被
    告有與之對質及詰問其現在與先前陳述瑕疵之機會，以確保
    其對質詰問權，並藉以發現實體真實（最高法院94年度臺上
    字第1776號判決意旨參照）。準此，共同被告以證人身分到
    庭陳述，訊問被告對共同被告之審判外陳述有何意見，並准
    許被告對於共同被告當庭及先前陳述進行詰問，即已賦予被
    告對於共同被告對質詰問機會，此時共同被告於審判外陳述
    之瑕疵，應已治癒，而具有證據能力。有關共同被告乙○○
    ，於原審將之改以證人身分，依法具結後，由被告甲○○辯
    護人詰問。則本件共同被告乙○○於警詢、偵查本於被告身
    分所供，既經原審以證人身分傳喚到庭陳述，並經被告甲○
    ○及其辯護人詰問，共同被告乙○○於警詢及偵查中所為之
    供述，自有證據能力。
二、後引證據，公訴人、被告及辯護人均不爭執（本院卷第56頁
    ，第57-69頁，原審卷第68-79 頁，292-312頁），且觀其製
    作取得之情形，亦無違法或不當之情狀，依刑事訴訟法第15
    9條之5規定，均有證據能力。
貳、有罪部分：
一、有關被告乙○○於上開時地，如何與Daken 等人謀議，私運
    第三級毒品K 他命，而實際運送者為大麻等情，業據被告乙
    ○○於警詢、偵訊、原審及本院坦承不諱（偵卷一第6-7 頁
    ，第49-52頁，第80-82頁，聲羈卷第9-10頁，原審卷第15頁
    ，第63頁，第135-143頁，第290頁，本院卷第54-55 頁），
    並經證人即天遞公司臺灣分公司現場報關人員楊明哲證述上
    開夾藏大麻包裹之托運等情在卷可參（偵卷一第13-14 頁）
    ，復有託運單、進口快遞貨物簡易申報單、快遞包裹簽收單
    、航空警察局安全檢查隊查獲涉嫌毒品危害防制條例毒品初
    步鑑驗報告單、航空警察局安全檢查隊X 光檢查儀注檢貨物
    報告表、財政部臺北關稅局98年1月30日北遞移字第0980100
    017 號函、查獲現場蒐證照片、被告乙○○應徵工作之電子
    郵件列印資料及門號0000000000號行動電話之雙向通聯紀錄
    等扣案可佐（偵卷一第10至11頁、第15頁、第38至41頁、第
    43至47頁、第163至180頁），再者，查獲之大麻8 塊（淨重
    1070.772公克，取樣0.011公克鑑驗，驗餘淨重1070.761 公
    克）經送鑑結果均含第二級毒品大麻成分等情，有交通部民
    用航空局航空醫務中心航藥鑑字第0980297 號毒品鑑定書及
    法務部調查局濫用藥物實驗室98年2月19日調科壹字第09823
    005280號鑑定書在卷足憑（偵卷一第67至68頁），足認被告
    乙○○自白有證據可佐，應堪採信，此部份事實，堪予認定
    。
二、公訴意旨以被告乙○○於接運毒品包裹時，主觀上係基於運
    輸第二級毒品大麻之故意乙節，為被告乙○○所否認，且查
    ：觀諸被告乙○○歷次供述均屬一致：於警詢、偵訊稱：
    打電話問我弟弟陳柏源「 Daken寄的是什麼東西」，我弟弟
    告訴我「是K他命，沒有關係」等語（偵卷一第7頁背面，第
    81頁）；於原審稱：對方沒有告訴我裡面是什麼，後來我弟
    弟幫我查，我才知道裡面是K他命等語（原審卷第63 頁），
    且無證據足證此陳述有何不可採之情形。且被告乙○○稱
    ：我並沒有去拆包裹等語（偵卷一第第81頁）；而觀諸查獲
    照片及臺北關稅局扣押貨物收據及搜索筆錄所示：本案查獲
    之大麻係夾藏在飾巾禮盒之內包裝邊緣並裝成1 箱以包裹寄
    送等情（偵一卷第42頁，第45-47 頁），顯然自包裹外觀並
    無法窺見箱內置放之物品為何，則被告乙○○稱所知係K 他
    命，而不知係大麻等情，尚非不可採。公訴人以扣案物為大
    麻，而指被告乙○○知悉或得預見為大麻，固非無見。然毒
    梟佯告知較輕之物，以求他人應允接貨之情形，尚不能完全
    排除，是尚有合理懷疑存在，此部份所指，尚難遽採。
綜上，事證明確，被告乙○○犯行，洵堪認定。
三、被告乙○○行為後，毒品危害防制條例業於98年5 月20日修
    正公布，並於98年11月20日施行。與本案有關者：修正前
    毒品危害防制條例第4條第3項規定：「製造、運輸、販賣第
    三級毒品者，處5年以上有期徒刑，得併科新臺幣5百萬元以
    下罰金。」，修正後則規定：「製造、運輸、販賣第三級毒
    品者，處5年以上有期徒刑，得併科新臺幣7百萬元以下罰金
    。」；修正前同條例第17 條規定：「犯第4條第1項至第4
    項、第5條第1 項至第4項前段、第6條第1項至第4項、第7條
    第1項至第4項、第8條第1項至第4項、第10條或第11條第1項
    、第2項之罪，供出毒品來源，因而破獲者，得減輕其刑。
    」，修正後則規定：「犯第4條至第8條、第10條或第11條之
    罪，供出毒品來源，因而查獲其他正犯或共犯者，減輕或免
    除其刑。犯第4條至第8條之罪於偵查及審判中均自白者，減
    輕其刑。」。綜上，毒品危害防制條例第4條第3項修正後，
    得併科之罰金刑雖有提高，惟如於偵查及審判中均自白者，
    依修正後第17條第2 項規定，「必減」最低本刑部分，而減
    輕至有期徒刑2年6月，因此，應以修正後即現行之規定對被
    告乙○○較為有利。依刑法第2條第1項但書規定，自應適用
    修正後即現行之毒品危害防制條例規定。
四、論罪：按刑法上犯罪之故意，祇須對於犯罪事實有所認識
    ，有意使其發生或其發生不違背其本意，仍予以實施為已足
    ，不以行為人主觀之認識與客觀事實兩相一致為必要，故行
    為人主觀上欲犯某罪，事實上卻犯他罪時，依刑罰責任論之
    主觀主義思潮，首重行為人之主觀認識，應以行為人主觀犯
    意為其適用原則，必事實上所犯之他罪有利於行為人時，始
    例外依該他罪處斷。我國暫行新刑律第十三條第三項原亦有
    「犯罪之事實與犯人所知有異者，依下列處斷：所犯重於犯
    人所知或相等者，從其所知；所犯輕於犯人所知者，從其所
    犯」之規定。嗣制定現行刑法時，以此為法理所當然，乃未
    予明定。從而行為人主觀上欲犯某罪，但事實上所為係構成
    要件略有不同之他罪，情節又無軒輊時，揆之前揭「所犯與
    犯人所知相等，從其所知」之法理，自應適用行為人主觀上
    所認識之該罪論處（最高法院92年度台上字第1263號判決意
    旨）。又愷他命（俗稱K他命）屬毒品危害防制條例第2條第
    2項第3款所定之第三級毒品，亦為行政院依懲治走私條例授
    權公告之「管制物品項目及其數額」所列甲項第4款管制進
    出口物品。被告乙○○雖客觀上接運自加拿大運輸進入我國
    境內之毒品為「大麻」，然其於主觀上所認識者既僅為「K
    他命」即第三級毒品愷他命，依上所述，核其所為，係犯毒
    品危害防制條例第4條第3項之運輸第三級毒品罪，及懲治走
    私條例第2條第1項之私運管制物品進口罪。至公訴意旨認
    被告乙○○係犯毒品危害防制條例第4條第2項之運輸第二級
    毒品罪乙節，如前所述，尚有誤會，爰變更起訴法條。被
    告乙○○與Daken、Tony、鍾豪（即Beck）及某真實姓名不
    詳之人等數名成年男子間，均係以自己犯罪意思為之，而推
    由被告乙○○負責在其住處簽收自加拿大運輸入臺之毒品包
    裹，其等就上揭運輸毒品之犯行有犯意聯絡（被告乙○○就
    其所認知之「運輸第三級毒品」與Daken、Tony、鍾豪（即
    Beck）及某真實姓名不詳自稱「貨主」之人等人間有犯意聯
    絡）及行為分擔，為共同正犯。（至於被告乙○○之弟，依
    被告乙○○所述僅係介紹工作，嗣受其所託幫忙調查所運之
    物為何，尚難遽認係運輸毒品之共犯，合予敘明）被告乙
    ○○以一私運行為，同時觸犯運輸第三級毒品罪及私運管制
    物品進口罪兩罪名，為想像競合犯，應依刑法第55條規定，
    從一重之運輸第三級毒品罪處斷。被告乙○○持有毒品之
    低度行為，應為運輸之高度行為所吸收，不另論罪。再被
    告乙○○於偵查及審判中均自白上揭運輸毒品犯行，應依毒
    品危害防制條例第17條第2項規定減輕其刑。
五、原審以事證明確，適用刑事訴訟法第299條第1項前段、第30
    0條，毒品危害防制條例第4條第3項、第17條第2項、第18條
    第1項前段、第19條第1項，懲治走私條例第2條第1項、第11
    條，刑法第2條第1項但書、第11條前段、第28條、第55條，
    並爰審酌被告乙○○對其所運輸毒品固僅有第三級毒品愷他
    命之認識，然其實際接運入臺之大麻共8塊，淨重1070.772
    公克（取樣0.011公克鑑驗，驗餘淨重1070.761 公克），數
    量非微，倘流入市面，將加速毒品之泛濫，對社會治安及國
    人健康所生危害至鉅，惟其參與之犯罪情節較輕，犯罪所得
    不法利益僅1 萬元，究非專以運輸毒品牟利之大毒梟可比，
    併審酌其生活狀況、品行、智識程度、犯罪所生之危害、犯
    罪之動機，及犯後均坦認犯行，尚具悔悟之意等一切情狀，
    量處有期徒刑二年七月。並說明扣案之大麻8塊（淨重1070.
    772公克，取樣0.011公克鑑驗，驗餘淨重1070.761公克），
    係第二級毒品，應依毒品危害防制條例第18條第1項前段規
    定，宣告沒收銷燬之。包裝前開8塊大麻之包裝盒2個，係用
    於包裹毒品，防其裸露、潮濕，便於運輸，復於鑑定時已將
    大麻與包裝盒分離秤重，核無不可析離關係；另被告乙○○
    所有供其運毒期間聯繫使用之行動電話1具（含0000000000
    號行動電話門號晶片卡1張），分為共犯Tony 及被告乙○○
    所有，業據被告乙○○供述明確，屬其等犯運輸第二級、第
    三級毒品罪所用之物，應依毒品危害防制條例第19條第1項
    規定宣告沒收。再被告乙○○以其住處接收上開夾藏毒品之
    包裹，而由共犯Daken等運毒集團成員交付報酬1萬元此節，
    亦據被告乙○○供承屬實，係屬因本案犯罪所得之物，雖未
    扣案，仍應依毒品危害防制條例第19 條第1項宣告沒收之，
    如全部或一部不能沒收時，應以被告乙○○之財產抵償之。
    認事用法量刑，均無不當。檢察官上訴意旨略以：原審未審
    酌被告乙○○之前亦以相同手法運輸毒品入台，毒品數量不
    少，量刑顯然失衡乙節，然查：被告乙○○固自白本件之前
    ，亦曾以相同手法運毒等語，然此部份未據起訴，為另一犯
    罪嫌疑，尚非本案所得斟酌，且僅其自白，並無佐證，尚難
    引為其量刑之參酌。至於本件毒品數量，原審於量刑已審酌
    ，尚非不當。綜上，此部份上訴意旨，尚有誤會，應予駁回
    。
、無罪部分：
一、公訴意旨略以：被告甲○○明知第二級毒品大麻係毒品危害
    防制條例及懲治走私條例所列管之物品，未經許可，不得持
    有、運輸，竟與在加拿大某真實姓名年籍不詳英文名字為「
    TONY 」、「DAKEN」、鐘豪（英文名字為「BECK」，另案由
    臺灣板橋地方法院通緝）、乙○○等成年人，共同基於自國
    外地區運輸及私運管制進口物品進入臺灣之犯意聯絡，先由
    TONY於民國於98年1 月21日在加拿大，將大麻夾藏在「飾巾
    」禮盒內層包裝邊緣內之物品，以「飾巾」申報為貨物名稱
    ，填具「進口快遞貨物簡易申報單」，再委託不知情之荷蘭
    商天遞股份有限公司（下稱荷蘭商天遞公司）以快遞方式運
    輸至臺灣並由乙○○收貨，荷蘭商天遞公司收取上開包裹箱
    子後，交由國泰航空公司以CX-462班機自加拿大經香港，而
    於同年月24日運輸進入臺灣桃園縣大園鄉之「臺灣桃園國際
    機場」，並存放在長榮庫區之快遞倉。嗣航空警察局於同年
    月30日執行CX-462 號班機貨物X光檢視勤務時，發現上開快
    遞包裹箱子（提單主號：000-00000000、提單分號：000000
    000、納稅義務人： CHEN XIAO LI、統一編號：Ｚ000000000
    、收件地址：臺北市○○區○○街60巷21 號4樓、收件電話
    ：0000000000）可疑，會同財政部臺北關稅局人員開箱檢查
    發現上開包裹內有飾巾2盒，2盒內層四面夾藏大麻毒品，總
    重1079公克，即於同年2 月2日上午9時40分許派員喬裝為送
    貨員，依上開收貨單所載地址、收件人送件，而乙○○即依
    「DAKEN」之指示，簽收上開包裹並支付828元稅金，並將上
    開包裹搬運進入屋內後，隨即遭埋伏警員當場逮捕。又甲○
    ○於同日下午3時43 分許，依「BECK」之指示，以自稱為筆
    友方式，使用其行動電話門號0000000000號撥打予乙○○行
    動電話門號0000000000號，並相約在臺北市○○○路○路181
    巷口的「頂呱呱」商店收取上開包裹，再按「BECK」指示，
    於同日晚上8時33 分許將上開郵包再交由楊雯棋，因認被告
    甲○○涉犯毒品危害防制條例第4條第2項之運輸第二級毒品
    罪嫌及懲治走私條例第2條第1項之私運管制物品進口罪罪嫌
    等語。
二、按犯罪事實應依證據認定之，無證據不得認定犯罪事實；不
    能證明被告犯罪者，應諭知無罪之判決，刑事訴訟法第 154
    條第2項、第301 條第1項分別定有明文。又事實之認定，應
    憑證據，如未能發現相當證據，或證據不足以證明，自不能
    以推測或擬制之方法，為裁判基礎；且認定不利於被告之事
    實須依積極證據，苟積極證據不足為不利於被告事實之認定
    時，即應為有利於被告之認定；另認定犯罪事實所憑之證據
    ，雖不以直接證據為限，間接證據亦包括在內，然而無論係
    直接證據或間接證據，其為訴訟上之證明，須於通常一般之
    人均不致有所懷疑，而得確信其為真實之程度者，始得據為
    有罪之認定，倘其證明尚未達到此一程度，而有合理性之懷
    疑存在，無從使事實審法院得有罪之確信時，即應由法院為
    諭知被告無罪之判決（最高法院40年度台上字第86號、30年
    度台上字第816 號、76年度台上字第4986號判例意旨可資參
    照）。
三、公訴人認被告甲○○涉有運輸第二級毒品罪嫌及私運管制物
    品進口罪嫌，主要以被告甲○○於警詢及偵查中之供述、同
    案被告乙○○之供述、證人楊明哲之證述、被告乙○○使用
    之0000000000號行動電話門號與被告甲○○使用之00000000
    00號行動電話門號雙向通聯紀錄、交通部民用航空局航空醫
    務中心航藥鑑字第0980297 號毒品鑑定書、法務部調查局濫
    用藥物實驗室98年2 月19日調科壹字第09823005280 號鑑定
    書、託運單、進口快遞貨物簡易申報單、快遞包裹簽收單、
    航空警察局安全檢查隊查獲涉嫌毒品危害防制條例毒品初步
    鑑驗報告單、航空警察局安全檢查隊X 光檢查儀注檢貨物報
    告表、財政部臺北關稅局98年1月30日北遞移字第098010001
    7 號函，以及查獲現場蒐證照片等為據。訊據被告甲○○固
    不諱言：於上揭時、地與被告乙○○相約取交前開夾藏大麻
    之包裹，以及為警逮捕後再將上開包裹交付予楊雯琪等情，
    惟堅決否認有何運輸第二級毒品及私運管制物品進口之犯行
    ，辯稱：向乙○○相約取交上開大麻毒品，係透過友人Beck
    買來自行施用，不知該毒品係自國外輸入臺灣之物，於警詢
    、偵訊時所稱代他人收貨等語，實因不敢承認毒品為其購得
    所有，又因警員告知須供出毒品下手，只好向Beck、貨主表
    示要退貨，貨主因而派楊雯琪向其取回上開夾藏毒品之包裹
    。再者，伊為知名品牌服飾店之負責人，年收入不低，以45
    萬元即可購得1 千公克大麻，相較之前以小量購買，誠屬划
    算，為其經濟所能負擔等語。經查：
（一）有關扣案毒品大麻，係自加拿大運輸入臺，經桃園國際機
      場航空警察局安全檢查隊警員於98年1月30日以X光儀執行
      貨物安檢勤務時發現可疑，會同財政部臺北關稅局人員開
      箱查獲，於同年2月2日上午10時許派員喬裝送貨員，而查
      獲同案被告乙○○，再依其供述，循線查獲被告甲○○，
      再查獲向被告甲○○收取上開包裹之楊雯琪等情，為被告
      甲○○所不否認，核與同案被告乙○○、證人楊明哲所述
      ，大致相符，復有託運單、進口快遞貨物簡易申報單、快
      遞包裹簽收單、航空警察局安全檢查隊查獲涉嫌毒品危害
      防制條例毒品初步鑑驗報告單、航空警察局安全檢查隊X
      光檢查儀注檢貨物報告表、財政部臺北關稅局98年1 月30
      日北遞移字第0980100017號函、查獲現場蒐證照片、被告
      乙○○使用之0000000000號行動電話門號雙向通聯紀錄，
      以及被告甲○○使用之0000000000號、0000000000號行動
      電話門號雙向通聯紀錄等在卷可參（偵卷一第10至11頁、
      第15頁、第38至41頁、第43至47頁、第162至184頁，原審
      卷第236至268頁），且查獲之大麻8塊（淨重1070.772 公
      克，取樣0.011公克鑑驗，驗餘淨重1070.761 公克）經送
      鑑結果均含第二級毒品大麻成分，此亦有交通部民用航空
      局航空醫務中心航藥鑑字第0980297 號毒品鑑定書及法務
      部調查局濫用藥物實驗室98年2月19日調科壹字第0982300
      52 80號鑑定書在卷可佐，此部份事實，堪予認定。
（二）公訴人所指通聯記錄，足認被告許銘順為運毒共犯乙節：
      扣案夾藏大麻毒品之包裹係於98年1 月21日，在加拿大某
      不詳地點，由Tony委託不知情之天遞公司以快遞運送，並
      於98年1月24日以國泰航空公司CX-0462號班機自加拿大起
      運，經香港運抵臺灣桃園國際機場後，存放在機場貨運站
      之長榮倉儲快遞進口專區，已如前述。而觀諸被告甲○○
      使用之0000000000號、0000000000號及同案被告乙○○使
      用之0000000000號行動電話門號自98年1月10日起至98年2
      月3日止之雙向通聯紀錄所示，被告甲○○除曾於98年2月
      2日下午3 點32分、3點43分、4點5分許與同案被告乙○○
      有3 次通聯紀錄外，其餘時間則無任何發話、受話或收發
      簡訊之紀錄；被告甲○○與指示被告乙○○收貨之 Daken
      所使用之00000000000 號行動電話門號間更無任何之通聯
      紀錄存在；被告甲○○與指示其以自稱筆友之方式向同案
      被告乙○○取交包裹之持用0000000000000 號行動電話門
      號、自稱貨主之不詳姓名之人，亦僅於98年2月2日下午2
      時16分起始出現通聯紀錄，其餘時間則無任何發話、受話
      或收發簡訊之紀錄；且被告甲○○與Beck使用之00000000
      00000號行動電話門號間，亦僅於98年1月23日及98年2 月
      2日間有通聯紀錄存在，其餘時間則無任何發話、受話或
      收發簡訊之紀錄等情，有和信電訊股份有限公司98年3 月
      20日和信企營字第09820301797號函檢附之0000000000 號
      行動電話門號雙向通聯紀錄、0000000000號通聯調閱查詢
      單及0000000000號行動電話門號雙向通聯紀錄查詢結果在
      卷足憑（偵卷一第161至184頁，原審卷第236至268頁)，
      已與運毒集團在毒品即將運抵臺灣之前後，各犯罪成員密
      切聯繫之情迥異，是此部份所指，尚有誤會。
（三）公訴人以被告甲○○事後翻異前詞，不足採，應以其警詢
      及初次偵訊時之自白較可採信乙節，經查：被告甲○○於
      警詢及初次偵訊稱：我不知道向乙○○拿取的包裹中夾藏
      大麻毒品，這個包裹是我一個朋友Beck（即鍾豪）的，他
      在今天（98年2 月2 日）下午2 點3 分以大陸門號000000
      0000000 號打給我，我沒有接到，後來他再以加拿大門號
      00000000000 號打給我，要我幫他去收一個包裹，並說等
      會還會有一個男的打電話給我，告訴我怎麼去收包裹。過
      了10分鐘後就有一個男子以大陸門號打電話給我，叫我打
      0000000000號電話，跟對方說我是筆友要跟他拿東西，貨
      領到後會有人再跟我聯絡領走，然後我就打那支電話，是
      乙○○接的，就跟她約在臺北市○○○路○段177號頂呱呱
      炸雞店碰面，等到碰面取得該件貨物後就被警方逮捕，我
      只是幫Beck取貨後放在店裡，等人來拿而已等語（偵卷一
      第24至26頁、第52頁），而其後偵訊則稱：之前的陳述並
      非事實，我從一開始就說謊，我13歲移民加拿大便學會抽
      大麻，其實扣案大麻是我自己要購買的，購買後並沒有要
      給任何人，我當時不敢承認，後來為了要與警察配合，警
      察要我供出下線，警察說若好好配合刑責可減至幾個月，
      我才打電話說我要退貨等語（偵卷一第82，88頁），前後
      是有不符，惟尚難以被告所辯不一，即為其有罪之依據，
      何況，其後之辯解有證據可佐，自難以已為其所推翻且無
      佐證之在前說詞，而為其不利之認定，是此部份所指，尚
      有誤會。
（四）被告甲○○辯稱：我是透過Beck（即鍾豪）用0000000000
      000 號行動電話門號傳來的簡訊告訴我，說他有朋友要賣
      大麻，Beck的朋友是男的，他以0000000000000 號行動電
      話門號打給我，在電話中告訴我會有人將東西給我，並給
      我一個台新銀行的帳號讓我匯款，當時我告訴他我只要買
      300到500公克，但對方說要1公斤才有45萬元的價格，1公
      斤的大麻可以抽8 個月左右，因為放著不會壞，且我經常
      聯絡不到賣我28公克大麻、價格3萬元的小黑，這次1公斤
      只要45萬元，便宜了百分之60，所以我就同意要買，對方
      要我自稱筆友，與0000000000號電話聯絡，我就打去以取
      得物品，我並不認識被告乙○○，我只是要向她拿我買的
      大麻等取交包裹。是向他人買大麻，不知該毒品大麻是從
      國外運入乙節：觀諸證人即同案被告乙○○於警詢、偵訊
      及原審證稱：本件毒品包裹是一個叫 Daken的人所有，他
      是KIJIJI（奇集集）分類廣告網收受包裹類的業主，當初
      是我弟弟陳柏源介紹我向這個業主應徵工作，我被錄取後
      ，他有請我將姓名、電話、住址、履歷等資料給他，Dake
      n 自加拿大寄送貨物後，他會先以電子郵件通知我貨已寄
      出，叫我留意，說會有包裹寄到我的住處要我收下。我收
      到包裹後，再回信告訴他貨已收到，他就會打電話給我叫
      我等他的指示，他會再請公司的員工過來拿包裹， Daken
      的電話是00000000000 號。之後會有人打電話給我約交貨
      的地點，我再依約交貨。98年1月22日時，Daken說會有一
      個包裹在最近幾天寄來，要我收到包裹時再通知他，結果
      98年2月2日上午10時許，就被航警局的警員抓了，我被逮
      捕後告訴警員整個事情的經過，警察就要我發電子郵件通
      知Daken說貨已經收到了，過了1、兩個鐘頭後就有一個我
      沒聽過的男子聲音打電話來，他說他是公司的人，告訴我
      說等一下會有一個自稱「筆友」的男子會打給我，我再把
      那個包裹交給他，過了10分鐘後，筆友就打電話給我，跟
      我約在臺北市○○○路○ 段的頂呱呱門口，然後警察就帶
      著我去頂呱呱門口等。我要到約定地點時，筆友有打來問
      我到了沒，幾點會到，我到了之後有打一通給他，問他到
      了沒，我要如何認他，他說他穿紅色上衣，他馬上就來了
      ，就掛上電話。到「頂呱呱」炸雞店時，「筆友」過來，
      那是我第一次看到他，看到起訴書時我才知道他叫「甲○
      ○」。我問他是否是「筆友」，他說對，然後也被航警逮
      捕。今天這個（即甲○○）有顯示號碼送包裹的費用1 萬
      元是公司要給我的，不是「筆友」給我等語（偵卷一第7
      頁、第50至52頁；原審卷第135至140頁、第143頁背面）
      ，大致相符。顯然，被告甲○○撥打電話與同案被告乙○
      ○相約取交包裹時，主動顯示其行動電話號碼，並非如與
      Daken 前約定自稱公司員工且隱藏來電號碼，則被告甲○
      ○顯非屬與Daken 有關連之「公司員工」，堪認其實乃屬
      Daken 所指之「客戶」。參以被告甲○○與被告乙○○自
      98年2月2日下午開始聯絡相約取交包裹，至其等到達約定
      地之時間前後未超過2 個小時，依此客觀情境，亦難推認
      ，買主知悉該批大麻甫自國外運來，則被告甲○○辯稱：
      與被告乙○○相約取交包裹時係認為毒品已在臺灣境內乙
      節，尚不違情理，是此部份所辯，非不可採。
（五）被告甲○○辯稱：遭逮捕後，因警員告知須供出毒品下手
      ，只好向Beck、貨主表示要退貨，貨主因而派楊雯琪向其
      取回扣案毒品一節，業經證人呂錦江即查獲本案之警員證
      稱：當天我們偵訊乙○○時，她有接到寄貨人的電話，通
      知貨主要取貨，所以我們才帶乙○○回臺北，路上對方與
      乙○○有電話聯絡，他們約在臺北市○○○路頂呱呱炸雞
      店門口見面，我們到那邊之後，對方就出面取貨，我們就
      逮捕他（即甲○○）並帶回來偵訊。依據乙○○的供述，
      剛開始我們當然認為甲○○就是貨主。在我們筆錄過程，
      甲○○有表示願意配合我們繼續辦案。我們要求甲○○配
      合辦案，因為貨是從加拿大過來，甲○○在臺收貨，所以
      我們要一起查加拿大那邊的上手，追查貨源。剛開始他和
      一個叫Beck的人聯絡，請Beck派人將貨拿走，製作筆錄期
      間，甲○○他大部分和Beck聯絡，他大致上是說要Beck把
      東西拿走，還接了Beck朋友的電話。從當天下午逮捕甲○
      ○，到將近晚上9 點期間，都沒有人向甲○○要包裹。之
      後會有逮捕楊雯琪的行動，那是因為Beck與甲○○聯絡後
      ，甲○○告知警方有人要取貨，後來約在他的服飾店。我
      有聽到甲○○要對方把貨拿走，Beck聯絡上人後，我們就
      帶甲○○回他的服飾店去抓楊雯琪等語（原審卷第176 至
      180 頁），核與證人楊雯琪於原審證稱：在我被抓的那天
      晚上，一位我1年多前在大陸參加台商聚會認識的Sam、姓
      周的朋友，用MSN 問我「可以幫他一個忙嗎？」，他說晚
      一點他有1 個朋友會拿東西來給我，他請我幫他收下放著
      ，另外會有人來拿，我就問是什麼東西，他說「衣服」，
      我就回說好，他問我手機號碼，我就把行動電話號碼0000
      000000電話給他。隔了3、5分鐘後就有一個男性打電話給
      我，對方說要拿東西給我，問我要拿去哪裡？我說「拿到
      延吉街137巷33號或35號」，他回說「1個小時後見」就掛
      電話。不到1個小時，又來電，也是一個男性，對方說他
      很忙，沒有辦法拿過來，問我可不可以過去拿，我就說等
      等，我就上網問Sam 說「他沒有空拿來，要我過去拿，他
      是哪裡啊，會不會有危險？」，Sam 說「不會，那個人是
      開服飾店，很大，很漂亮，你可以去逛一逛，就在你家附
      近」，我就把電話接起來，說「可以，你在哪裡？」，對
      方說忠孝東路4段有一個頂呱呱往市○○道的方向算來第5
      條巷子。我就過去。我下了車不確定哪一間，就回撥電話
      問對方「你們的店名」，他告訴我店名，果然有看到很大
      的招牌，我就走到櫃台，當時櫃台有兩個人，我跟櫃台的
      人說「Sam叫我過來拿東西」，櫃台中的其中一個人就拿1
      個紙箱給我，就被抓了。當時我不認識甲○○。在警察局
      時我有問甲○○「你不是Sam 的朋友嗎？」，他說他不認
      識Sam ，他反問我一個英文名字，我也不認識等語（原審
      卷第141至143頁）。大致相符，再參諸被告甲○○插用門
      號0000000000號行動電話晶片卡之手機遭刪除後回復之簡
      訊亦顯示：Beck使用之0000000000000號行動電話門號於
      98年2月2日晚上8點6分曾發送「You guys fucking playi
      ng me or what（即你們這些傢伙他媽的是在玩我還是怎
      樣」之簡訊至被告甲○○使用之上揭行動電話門號；於同
      日晚上8時8分、8時33分又分別發送「I need time（我需
      要時間）」、「0000000000 Give to her (交給她)」之
      簡訊至被告甲○○使用之上揭行動電話門號等情（原審卷
      第198至200頁）。是被告甲○○此部份所辯，即屬有據，
      而可採信。至於證人楊雯琪證述：Sam 轉述被告甲○○是
      開服飾店的，店很大很漂亮，就在楊雯琪住家附近乙節，
      然被告甲○○既係開設商店，則為人儘可查知之事，或係
      輾轉透過被告甲○○之友人Beck得知，尚難以此即可認定
      被告甲○○認識該自稱Sam之人，而屬運毒集團之成員。
（六）另按運輸毒品罪，所謂「運輸」，係指本於運輸意思而搬
      運輸送而言，須基於此意圖，而為搬運輸送之行為，始成
      立運輸毒品罪；如無運輸之認識或意圖，即不能論以該罪
      。依證人楊雯琪上開所言可知，楊雯琪在其遭警員逮捕之
      前並不認識被告甲○○，被告甲○○將上開大麻毒品包裹
      交付予楊雯琪既是於其遭逮捕後，向Beck、貨主表示要退
      貨，且在警員監控下為之，主觀上顯非出自運輸毒品之犯
      意，自與運輸毒品罪之犯罪構成要件有間。
（七）被告甲○○辯稱：為知名品牌服飾店之負責人，年收入不
      低，以45萬元即可購得1 千公克大麻，相較之前以小量購
      買，誠屬划算，為其經濟所能負擔乙節，經查：被告甲○
      ○名下有2筆房屋、4 筆土地不動產及Porsche、Audi廠牌
      之汽車各1 台，為「哈士樂企業有限公司」之負責人，且
      哈士樂企業有限公司於97年度每月營業額以百萬元計等情
      ，有稅務電子閘門財產所得調件明細表、哈士樂企業有限
      公司之基本資料，及哈士樂企業有限公司營業人銷售額與
      稅額申報書6紙附卷可佐（偵卷一第142至153頁、第119頁
      ，原審卷第54至56頁背面），是此部份所辯，亦非無據。
（八）至於原審公訴人另聲請將被告甲○○送測謊鑑定，以查明
      其有無參與本案毒品之運送；並聲請採集被告甲○○毛髮
      以鑑驗是否為長期施用大麻之人。惟按測謊鑑定，係以測
      謊器記錄受測者在回答問題時之情緒波動與生理反應，以
      判斷受測者於回答特定問題時是否說謊；並非以測謊之方
      式，即可使受測者據實供出全部之事實經過。公訴人雖請
      求對被告甲○○進行測謊，以明瞭其「有無參與本案毒品
      之運送」，但究應以如何之方法測謊，並未具體指明。況
      測謊時，受測者當時之生理狀態、心理狀況、現場環境及
      外在氣氛等因素，均足以影響其作答，故鑑驗結果雖可作
      為審判之參考，但仍不得採為有罪判決唯一或絕對之依據
      。據此，本院認未對被告甲○○進行測謊鑑定，並不影響
      本判決依憑其他證據所為前揭事實之判斷，尚無必要將被
      告甲○○送測謊鑑定；再甲○○自98年2月3日起即因本案
      羈押於臺灣桃園看守所，迄至98年8 月21日始經具保釋放
      ，於羈押期間既已長期未施用毒品，縱經事後採集其毛髮
      送驗，亦無法得知被告甲○○於本案案發時是否有長期施
      用大麻，因認公訴人此部分之聲請亦無鑑定之必要，併此
      敘明。
四、綜上，被告甲○○所辯，尚非不可採，公訴人所舉論據，非
    無合理懷疑存在，尚難形成被告甲○○確有運輸第二級毒品
    及私運管制物品進口犯行之心證。此外，復查無其他積極證
    據足資證明被告甲○○有何公訴人所指之上述犯行，揆諸首
    開說明，自應為無罪之諭知。
五、原審同此認定，為無罪判決，核無不合。檢察官上訴略以：
    依證人呂錦江所述，警方剛開始認為甲○○即為貨主，故
      警員根本不可能要求被告繼續尋找接貨之下手，可見被告
      甲○○一開始即供稱係代他人收貨等語，為真。原審認定
      有誤。
    楊雯琪向Sam 詢問前往對方（即甲○○）處取貨是否安全
      時，Sam 竟在未與Beck確認被告甲○○所營店面之地址及
      其他相關資訊之情形下，即可立即告知楊雯琪有關被告甲
      ○○所營商店之地址及營業內容，顯示被告甲○○與Sam
      並非毫不熟識，則被告辯稱其非集團成員之一，亦難採信
      。
    被告甲○○與Beck使用之0000000000000 號行動電話門號
      間，於98年1月23日及同年2月2 日間均有通聯，且其等通
      訊之時間恰巧係分別於98年1月21日Tony 將藏有扣案毒品
      之禮盒委託快遞公司運輸入台、由國泰航空公司於98年1
      月24日以CX-0462 號班機自加拿大起運之間，以及共同被
      告乙○○收取該禮盒並等待Daken 指示轉交之人之日，足
      認被告甲○○實係在將毒品托運、起運時，即清楚掌控毒
      品之運送情形。況且，Beck詢問被告是否欲購買毒品所使
      用之門號，以及被告自承嗣後有一自稱「貨主」之不詳姓
      名之人與其聯絡所使用之門號，均顯示為國外之門號，益
      徵被告辯稱不知毒品係自國外輸入云云顯不實在。然被告
      甲○○所辯稱，並無證據可佐，是否屬實已有可疑等語。
      經查：
（一）有關警方追查來源等情，業據證人即呂錦江證述如前，上
      訴意旨，再事爭執，顯有誤會。
（二）有關證人楊雯琪取貨等情，業據其證述如前，上訴意旨再
      為論述，進而推論被告甲○○與販毒團認識，為共犯乙節
      ，固是一說，惟無證據可佐，不無誤會。
（三）上訴意旨以通聯記錄，推認被告甲○○早知悉運輸毒品，
      而為共犯乙節，然該通聯紀錄並無詳細內容，不知其等聯
      絡何事，能否遽認係謀議運輸毒品？實非無疑，何況，衡
      諸現今交易狀況，除特別要求產地外，向異地訂貨，而於
      本地供貨、或調貨等情，並非無有，因此，能否以聯繫者
      之電話為外國，即推認為訂購者知悉貨自國外來？非無斟
      酌餘地，再者，公訴人未提出證據證明本件有何產地要求
      等情，是此部份所指，不無誤會。綜上，此部分上訴，難
      認有理由，應予駁回。
據上論斷，應依刑事訴訟法第368條，判決如主文。
本案經檢察官侯千姬到庭執行職務。
中    華    民    國    99    年    2     月    5     日
                  刑事第十八庭審判長法  官  吳鴻章
                                    法  官  汪梅芬
                                    法  官  周政達
以上正本證明與原本無異。
如不服本判決，應於收受送達後10日內向本院提出上訴書狀，其
未敘述上訴之理由者並得於提起上訴後10日內向本院補提理由書
（均須按他造當事人之人數附繕本）「切勿逕送上級法院」。
                                    書記官  廖純瑜
中    華    民    國    99    年    2     月    5     日
附錄：本案論罪科刑法條全文
修正後毒品危害防制條例第4條：
製造、運輸、販賣第一級毒品者，處死刑或無期徒刑；處無期徒
刑者，得併科新臺幣2千萬元以下罰金。
製造、運輸、販賣第二級毒品者，處無期徒刑或7年以上有期徒
刑，得併科新臺幣1千萬元以下罰金。
製造、運輸、販賣第三級毒品者，處5年以上有期徒刑，得併科
新臺幣7百萬元以下罰金。
製造、運輸、販賣第四級毒品者，處3年以上10年以下有期徒刑
，得併科新臺幣3百萬元以下罰金。
製造、運輸、販賣專供製造或施用毒品之器具者，處1年以上7
年以下有期徒刑，得併科新臺幣1百萬元以下罰金。
前五項之未遂犯罰之。
懲治走私條例第2條第1項
私運管制物品進口、出口逾公告數額者，處7年以下有期徒刑，
得併科新臺幣3百萬元以下罰金。


司法院資訊處製作；財團法人民間司法改革基金會備份。
